臺灣臺中地方法院刑事判決　　　　　　100年度智簡上字第2號
上　訴　人　臺灣臺中地方法院檢察署檢察官
上　訴　人
即　被　告　黃柏侑
上列上訴人等均因被告違反商標法案件，不服本院99年度中智簡
字第82號，中華民國99年11月11日第一審簡易判決（聲請簡易判
決處刑案號：臺灣臺中地方法院檢察署99年度偵字第19225 、21
723 號），提起上訴，及移送併案審理（100 年度偵字第5979號
），本院管轄第二審之合議庭判決如下：
    主    文
原判決撤銷。
黃柏侑明知為未得商標權人同意，於同一商品，使用相同之註冊
商標之商品而販賣，處有期徒刑貳月，如易科罰金，以新臺幣壹
仟元折算壹日。扣案如附表所示仿冒註冊商標之商品共計伍拾伍
頂均沒收之。
    犯罪事實
一、黃柏侑前曾於民國94年間，因違反商標法案件，經本院以95
    年度中簡字第442 號，判處拘役10日並執行完畢（此部分不
    構成累犯）。仍未能記取教訓，明知「NIKE」、「ADIDAS
    」、「PUMA」、「NY」、「Mercedes-Benz 」（BENZ）、「
    BMW 」及「LEXUS 」等商標圖樣，業經百慕達商耐克國際股
    份有限公司（後就該「NIKE」商標圖樣授權與必爾斯藍基股
    份有限公司使用）、德商阿迪達斯公司、德商彪馬運動魯道
    夫達士拉股份有限公司、美商美國棒球聯盟股份有限公司、
    德商戴姆勒股份有限公司、德商拜耳汽車廠股份有限公司及
    日商豐田自動車股份有限公司各自向我國經濟部智慧財產局
    申請註冊登記取得商標專用權（註冊號數、指定使用之商品
    及專用期限均詳卷所載），現均仍於商標專用期間內，未經
    上開商標權人同意，不得於同一商品，使用相同之註冊商標
    圖樣。亦明知其於98年12月底，以每頂新臺幣（下同）50元
    之價格，向姓名年籍不詳之成年男子購入之帽子，均未得各
    該商標權人之同意，即使用相同之上開註冊商標於同一商品
    ，皆為仿冒商品，竟基於販賣仿冒商標商品之集合犯意，自
    98年12月底起，在臺中縣清水鎮（現已改制為臺中市清水區
    ）梧棲觀光漁港第一停車場，以每頂100 元之價格，販售上
    開仿冒商品與不特定消費者牟利，總共獲利約2,500 元。嗣
    於99年8 月15日上午11時30分許，在上址為警當場查獲，並
    扣得上開仿冒「NIKE」帽子14頂、「adidas」帽子6 頂、「
    PUMA」帽子11頂、「NY」帽子8 頂，及非專供其販賣仿冒商
    品所用之廣告帆布條1 條；嗣後經警通知，並主動提出前一
    併陳列販賣剩餘之仿冒「BENZ」帽子5 頂、「BMW 」帽子 5
    頂及「LEXUS 」帽子6 頂。
二、案經必爾斯藍基股份有限公司、德商阿迪達斯公司、德商彪
    馬運動魯道夫達士拉股份有限公司、美商美國棒球聯盟股份
    有限公司訴由內政部警政署臺中港務警察局移送臺灣臺中地
    方法院檢察署檢察官聲請簡易判決處刑及德商戴姆勒股份有
    限公司訴由臺灣臺中地方法院檢察署移送併案審理。
    理    由
壹、證據能力部分：
一、按上訴人即被告黃柏侑（下簡稱被告）於警察詢問及偵查訊
    問時所為之供述，非出於強暴、脅迫、利誘、詐欺、疲勞訊
    問、違法羈押或其他不正方法取得，依刑事訴訟法第156 條
    第1 項、第158 條之2 規定，自得採為證據。
二、次按被告以外之人於審判外之陳述，雖不符刑事訴訟法第15
    9 條之1 至第159 條之4 之規定，然經當事人於審判程式同
    意作為證據，法院審酌該言詞陳述作成時之情況，認為適當
    者，亦得為證據，刑事訴訟法第159 條之5 第1 項定有明文
    ；當事人、代理人或辯護人於法院調查證據時，知有刑事訴
    訟法第159 條第1 項不得為證據之情形，而未於言詞辯論終
    結前聲明異議者，視為有前項之同意，同法條第2 項定有明
    文。本案下列所引用有關被告以外之人於審判外之陳述乃屬
    傳聞證據，惟被告就該審判外之供述，於本院審理時不爭執
    證據能力，且迄於本院言詞辯論終結前復未聲明異議，本院
    審酌上開陳述作成時之情況，並無違法取證及證明力明顯過
    低之瑕疵，依前揭規定，上開陳述應有證據能力。
三、又本案認定事實所引用之本件卷證所有證據（文書證據），
    檢察官及被告於本院均未主張排除前開書證之證據能力，且
    迄於本院言詞辯論終結前均未表示異議，本院經審酌前開書
    證並非公務員違背法定程序所取得，亦無刑事訴訟法第159
    條之4 顯有不可信之情況，故上揭卷證證據（文書證據），
    均應有證據能力。
四、另本案所查扣之物品，均係被告主動提出交由司法警察扣押
    所得之物品，自有證據能力。
貳、認定犯罪事實所憑之證據及論罪科刑
一、上揭犯罪事實，業據被告於警詢時坦承前揭仿冒商標商品均
    係伊擺設販賣及於本院審理時坦承知悉前揭仿冒商標商品均
    係仿品等情在卷，且有必爾斯蘭基股份有限公司99年8 月20
    日聲明函1 份暨所附查扣物品估價表、檢視書、產品鑑定書
    、經濟部智慧財產局商標註冊簿、經濟部智慧財產局商標資
    料檢索服務、德商阿迪達斯公司、德商彪馬運動魯道夫達士
    拉股份有限公司及美商美國棒球聯盟股份有限公司所出具之
    鑑定報告書各1 紙、理律法律事務所99年12月21日2010-031
    68號函附鑑定報告、查扣物估價表1 份、文彬國際專利商標
    事務所99年12月28日函附鑑定書1 份、和泰汽車股份有限公
    司100 年1 月12日和字（L ）第11015 號函附鑑定報告1 份
    及查扣現場照片4 紙在卷可稽（見99.9. 中港警刑字第0990
    00號警卷第9 頁至第13頁、第15頁至第16頁、第27頁至第30
    頁、第18頁至第20頁，本院卷第89頁至第91頁、第92頁至第
    93頁、第94頁、第96頁至第97頁），此外，尚有扣案如附表
    所示之仿冒商標商品可資佐證，足見被告前開陳述確與客觀
    事實相符，堪予採信。綜上所述，本案事證至臻明確，被告
    犯行洵堪認定。
二、核被告所為，係犯商標法第82條之販賣仿冒商標商品罪。被
    告意圖販賣而陳列之低度行為，應為販賣之高度行為所吸收
    ，不另論罪。又按刑事法若干犯罪行為態樣，本質上原具有
    反覆、延續實行之特徵，立法時既予特別歸類，定為犯罪構
    成要件之行為要素，則行為人基於概括之犯意，在密切接近
    之一定時、地持續實行之複次行為，倘依社會通念，於客觀
    上認為符合一個反覆、延續性之行為觀念者，於刑法評價上
    ，即應僅成立一罪。學理上所稱「集合犯」之職業性、營業
    性或收集性等具有重複特質之犯罪均屬之，例如經營、從事
    業務、收集、販賣、製造、散布等行為概念者是（最高法院
    95年度臺上字第1079號判決要旨參照）。亦即所謂「集合犯
    」，係指立法者所制定之犯罪構成要件中，本即預定有數個
    同種類行為而反覆實行之犯罪而言。故是否集合犯之判斷，
    客觀上應斟酌法律規範之本來意涵、實現該犯罪目的之必要
    手段、社會生活經驗中該犯罪必然反覆實行之常態及社會通
    念等；主觀上則視其反覆實施之行為是否出於行為人之單一
    犯意，並秉持刑罰公平原則，加以判斷之（最高法院96年度
    臺上字第6962號判決要旨參照）。本件被告自98年12月底起
    ，至本案99年8 月15日查獲止，多次意圖販賣而陳列仿冒商
    標之商品，進而販賣，皆出於被告之一個犯意決定，且客觀
    上其意圖販賣而陳列、販賣仿冒商標商品之行為，係在密集
    期間內以相同之方式持續進行，未曾間斷，具有反覆、延續
    實行之特徵。再觀諸商標法第82條之意圖販賣而陳列、販賣
    仿冒商標商品罪之構成要件文義，得憑以認定立法者本即預
    定該犯罪之本質，必有數個同種類行為而反覆實行之集合犯
    行。故被告多次意圖販賣而陳列、販賣仿冒商標商品之舉措
    ，應評價認係包括1 罪之集合犯。又被告係以1 販賣之集合
    犯行為侵害如附表編號一至七所示不同權利人之商標專用權
    ，構成想像競合犯，應依刑法第55條規定以販賣仿冒商標商
    品之一罪處斷。再檢察官聲請簡易判決處刑書之犯罪事實欄
    雖未敘及被告販賣如附表編號5 至7 所示仿冒「BENZ」、「
    BMW 」及「LEXUS 」商標之商品，然此部分犯罪事實與經檢
    察官聲請簡易判決處刑之犯罪事實既係屬裁判上一罪之關係
    ，復經檢察官移送本院併案審理，本院自應併予審理，附此
    敘明。
三、原簡易判決以被告違反商標法罪行之事證明確，予以論罪科
    刑，固非無見；惟原審未及審酌前揭移送併案部分之犯行，
    且被告事後已於本院審理過程中，與必爾斯藍基股份有限公
    司、德商阿迪達斯公司、德商彪馬運動魯道夫達士拉股份有
    限公司、美商美國棒球聯盟股份有限公司、德商戴姆勒股份
    有限公司達成和解等情，此有本院調解程序筆錄在卷可稽等
    情狀，雖上訴人即被告認原審量刑過重尚難認有理由，而上
    訴人即檢察官因告訴人德商戴姆勒股份有限公司之聲請，認
    被告未能與其和解，認原審量刑過輕請求上訴，亦已因被告
    業已與該告訴人達成和解，而同認無理由，然原簡易判決既
    有前開未及審酌之處，自屬無可維持，應由本院管轄第二審
    之合議庭予以撤銷改判。
四、爰審酌被告前已有違反商標法之犯行，明知所販售如附表所
    示之商品，係屬仿冒註冊商標之商品，竟為圖一己私利，將
    之陳列於自己所擺設之上述攤位內銷售，其行為已對如附表
    所示之公司商譽造成影響，並破壞我國致力於智慧財產權保
    護之國際聲譽；惟衡酌本件查扣之仿冒商標商品數量尚非極
    多，且被告犯後坦認犯罪，深具悔意，並於本院審理過程中
    ，積極與被害人等達成和解，其犯罪後態度堪稱良好，然同
    時侵害之告訴人甚眾等一切情狀，雖公訴人具體求處有期徒
    刑4 月，惟本院審酌本院認定所侵害之告訴人數雖多於原審
    認定，然被告於原審尚未能與告訴人等和解，然於本院時業
    已與告訴人達成和解等情，認檢察官所求處之刑度尚屬過重
    ，爰量處如主文所示之刑，並諭知易科罰金之折算標準。
五、本件扣案如附表所示之物，均係仿冒商標專用權人之註冊商
    標商品，不問屬於犯人與否，均應依商標法第83條規定併予
    宣告沒收。又查扣之布條1 條，係被告用於招攬客人所用之
    攤位布條，然被告所擺設販售之商品，除如附表所示之仿冒
    商標商品外，尚有其他數量頗多，非屬仿冒商標商品之帽子
    ，此有前揭現場照片可稽，是前揭布條尚難認係專供犯本案
    所用之物品，本院認尚無沒收之必要，併此敘明。
六、被告經合法傳喚，無正當理由未於最後審判期日到庭，爰不
    待其陳述，逕行判決。
據上論斷，應依刑事訴訟法第455 條之1 第1 項、第3 項、第37
1 條、第369 條第1 項前段、第364 條、第299 條第1 項前段，
商標法第82條、第83條，刑法第11條、第55條前段、第41條第 1
項前段，判決如主文。
本案經檢察官吳孟潔到庭執行職務。
中    華    民    國   100    年    4     月    13    日
                刑事第十二庭  審判長法  官  郭瑞祥
                                    法  官  周莉菁
                                    法  官  簡婉倫
以上正本證明與原本無異。
本件不得上訴。
                                    書記官  許千士
中    華    民    國   100    年    4     月    13    日
附錄本案論罪科刑法條全文
商標法第82條
明知為前條商品而販賣、意圖販賣而陳列、輸出或輸入者，處
1 年以下有期徒刑、拘役或科或併科新臺幣 5 萬元以下罰金。
商標法第83條
犯前 2 條之罪所製造、販賣、陳列、輸出或輸入之商品，或所
提供於服務使用之物品或文書，不問屬於犯人與否，沒收之。
附表：
┌──┬──────────────┬─────┬──────┐
│編號│    商    品    名    稱    │  數  量  │ 沒收法條   │
├──┼──────────────┼─────┼──────┤
│ 一 │仿冒「PUMA」商標圖樣之帽子  │11頂      │商標法第83條│
├──┼──────────────┼─────┼──────┤
│ 二 │仿冒「NY」商標圖樣之帽子    │8頂       │商標法第83條│
├──┼──────────────┼─────┼──────┤
│ 三 │仿冒「NIKE」商標圖樣之帽子  │14頂      │商標法第83條│
├──┼──────────────┼─────┼──────┤
│ 四 │仿冒「adidas」商標圖樣之帽子│6頂       │商標法第83條│
├──┼──────────────┼─────┼──────┤
│ 五 │仿冒「BENZ」商標圖樣之帽子  │5頂       │商標法第83條│
├──┼──────────────┼─────┼──────┤
│ 六 │仿冒「BMW」商標圖樣之帽子   │5頂       │商標法第83條│
├──┼──────────────┼─────┼──────┤
│ 七 │仿冒「LEXUS」商標圖樣之帽子 │6頂       │商標法第83條│
└──┴──────────────┴─────┴──────┘